臺灣高等法院民事判決
109年度上易字第1464號
上  訴  人  林志隆  
訴訟代理人  葉慶媛律師
被 上訴 人  匡怡如  

上列當事人間請求返還借款事件，上訴人對於中華民國109年9月
29日臺灣新北地方法院109年度訴字第2131號第一審判決，提起
上訴，本院於110年5月11日言詞辯論終結，判決如下：
    主  文
原判決關於命上訴人給付逾新臺幣貳萬伍仟陸佰元，及自民國一
百零九年九月十八日起至清償日止，按週年利率百分之五計算之
利息部分，及該部分假執行之宣告，暨除確定部分外訴訟費用之
裁判，均廢棄。
上開廢棄部分，被上訴人在第一審之訴及假執行之聲請均駁回。
其餘上訴駁回。
第一審除確定部分外、第二審訴訟費用，均由上訴人負擔百分之
五，餘由被上訴人負擔。
    事實及理由
一、被上訴人主張：上訴人於如附表所示時間、地點向伊借貸如附表所示款項，伊以如附表所示方式交付借款予上訴人，共計新臺幣（下同）53萬元，迄今僅清償1,000元等情。爰依消費借貸之法律關係，求為命上訴人給付53萬元及自民國107年6月1日起算法定遲延利息之判決（原審判命上訴人給付50萬元及自109年9月8日起算之法定遲延利息，並駁回其餘之訴，上訴人就敗訴部分提起上訴；被上訴人未上訴）。
二、上訴人則以：兩造並無消費借貸之合意，被上訴人亦未交付
    金錢予伊，伊匯款1,000元係為資助被上訴人結婚等語，資
    為抗辯。上訴聲明：㈠原判決關於命上訴人給付部分廢棄；㈡
    上開廢棄部分，被上訴人在第一審之訴駁回。
三、兩造曾為男女朋友，有金錢往來；上訴人於108年12月7日轉
    帳1,000元至被上訴人之王道商業銀行帳號00000000000000
    號帳戶等事實，為兩造所不爭執（見本院卷第231至232頁）
    ，堪信屬實。被上訴人請求上訴人返還借款，為上訴人以前
    詞所拒。茲就爭點論述如下：
　㈠被上訴人所提出之手機簡訊截圖、文字紀錄均不具形式證據
    力：
　⒈私文書應由舉證人證其真正。但他造於其真正無爭執者，不
    在此限，此觀民事訴訟法第357條規定甚明。故當事人提出
    之私文書必須真正而無瑕疵者，始有形式證據力，此形式證
    據力具備後，更須其記載內容與待證事實有關，且屬可信者
    ，始有實質證據力可言。而前者所指真正之私文書，係該文
    書由名義人作成而言；後者則為文書所記載之內容，有證明
    應證事實之價值，足供法院作為判斷而言。是以私文書之實
    質證據力，固由法院根據經驗法則，依自由心證判斷之。但
    如他造當事人對於私文書之形式證據力有所爭執，則依民事
    訴訟法第357條規定，自應由舉證人證明其真正。
　⒉本目（即第4目書證）規定，於文書外之物件有與文書相同之
    效用者準用之。文書或前項物件，須以科技設備始能呈現其
    內容或提出原件有事實上之困難者，得僅提出呈現其內容之
    書面並證明其內容與原件相符，民事訴訟法第363條第1項、
    第2項亦分別定有明文。又手機簡訊係以網際網路傳遞之電
    磁紀錄，如足以作為表示意思之證明，應可認屬文書以外之
    物件而有與文書相同之效用，固非無證據能力。然電磁紀錄
    顯示之手機簡訊，既須以科技設備始能呈現其內容，舉證人
    雖非不得僅提出呈現其內容之書面為證據方法，惟依前揭說
    明及民事訴訟法第363條規定，除非對造不爭執該書面之形
    式證據力者外，舉證人仍應證明該書面內容與原件（即以科
    技設備呈現之原始手機簡訊）相符，方得謂舉證人已證明該
    手機簡訊之真正（即形式證據力）。
　⒊被上訴人雖提出手機簡訊截圖、文字紀錄（見原審卷第13至1
    7頁、本院卷第57至209頁），為兩造間有消費借貸關係之證
    據方法。然手機簡訊係以電磁紀錄在網際網路傳遞，屬文書
    以外、與文書相同效用且須以科技設備始能呈現其內容之物
    件，依民事訴訟法第363條第2項規定，被上訴人固非不得提
    出呈現手機簡訊內容之書面即上開截圖、文字紀錄為證據方
    法。惟上訴人已否認上開截圖、文字紀錄等書面之形式真正
    性（見本院卷第230、248、370頁），揆諸前揭說明及法條
    規定 ，自應由被上訴人證明其提出之手機簡訊截圖、文字
    紀錄與手機簡訊原件相符，方具有形式證據力。然被上訴人
    自承手機更新後資料均未保留（見本院卷第232、248、370
    頁），自無從比對手機簡訊原件與書面內容是否相符。被上
    訴人雖聲請函詢台灣連線股份有限公司，亦無法取得兩造間
    之手機簡訊原件（見本院卷第339、343頁）。被上訴人未證
    明其提出之手機簡訊書面與原件相符，自不能認為手機簡訊
    截圖、文字紀錄具有形式證據力，無從作為認定兩造間有消
    費借貸關係之依據。
　㈡上訴人應給付被上訴人2萬5,600元本息：
　⒈稱消費借貸者，謂當事人一方移轉金錢或其他代替物之所有
    權於他方，而約定他方以種類、品質、數量相同之物返還之
    契約，此觀民法第474條第1項規定甚明。又消費借貸，因交
    付金錢之原因多端，除有金錢之交付外，尚須本於借貸之意
    思而為交付，方克成立。當事人主張與他方有消費借貸關係
    存在者，應就借款已交付及借貸意思合致之事實，負證明責
    任。如未證明有借款交付及借貸意思合致，自不能認為成立
    消費借貸契約。
　⒉被上訴人主張上訴人向其借款50萬元，雖提出借貸金流明細
    表、手機簡訊截圖、文字紀錄、交易明細查詢、帳戶資料、
    兩造財產所得資料、存戶交易明細為憑（見原審卷第13至17
    頁、本院卷第45至221頁、第259至315頁）。然手機簡訊截
    圖、文字紀錄均不具形式證據力，業如前述；又交易明細查
    詢與帳戶資料僅能證明上訴人曾匯款1,000元予被上訴人（
    見本院卷第53、55頁），存戶交易明細僅能證明被上訴人之
    帳戶往來紀錄（見本院卷第259至315頁），均無被上訴人匯
    予上訴人之金流，不能證明兩造間有借貸意思合致及金錢交
    付；至兩造財產所得資料則與借貸關係無涉，借貸金流明細
    表亦僅為被上訴人自行製作之表格，仍不能為有利於被上訴
    人之認定。然上訴人已自認曾於106年2月22日換新假髮，並
    由被上訴人刷卡支付2萬6,600元等事實（見本院卷第371頁
    ），核與被上訴人提出之刷卡明細資料相符（見本院卷第37
    9至383頁），可見被上訴人確有為上訴人支付2萬元6,600元
    購置假髮費用；參以上訴人辯稱其已返還此筆款項予被上訴
    人（見本院卷第371頁），與其屢屢抗辯兩造交往期間有金
    錢往來，互相使用，應屬贈與等節（見原審卷第53頁、本院
    卷第231頁），顯然不同，可認被上訴人主張該2萬6,600元
    （即附表編號3）為借款一節，自屬可信。上訴人雖抗辯其
    已返還該2萬6,600元云云，然為被上訴人所否認，上訴人亦
    未舉證以實其說，所辯自無可取。至被上訴人就其餘借款（
    即附表編號3以外）部分，既未證明借貸意思合致及金錢交
    付，自不能認為有消費借貸關係存在。
　⒊借款未定返還期限者，借用人得隨時返還，貸與人亦得定一
    個月以上之相當期限，催告返還。給付無確定期限者，債務
    人於債權人得請求給付時，經其催告而未為給付，自受催告
    時起，負遲延責任。其經債權人起訴而送達訴狀，或依督促
    程序送達支付命令，或為其他相類之行為者，與催告有同一
    之效力。遲延之債務，以支付金錢為標的者，債權人得請求
    依法定利率計算之遲延利息。應付利息之債務，其利率未經
    約定，亦無法律可據者，週年利率為5％，民法第478條後段
    、第229條第2項、第233條第1項前段、第205條分別定有明
    文。被上訴人自承未與上訴人約定借款返還期限（見本院卷
    第230頁），是其主張自起訴狀繕本送達後1個月翌日即109
    年9月18日（見原審卷第45頁）起算法定遲延利息（見本院
    卷第230頁），自屬有據。
　⒋準此，依被上訴人所提證據方法，僅能認定兩造間就附表編
    號3之2萬6,600元有成立消費借貸契約，且上訴人已於108年
    12月7日轉帳1,000元予被上訴人清償，兩造均同意以本金相
    抵（見本院卷第395頁），上訴人尚欠被上訴人2萬5,600元
    【計算式：26,600－1,000＝25,600】。故被上訴人依消費借
    貸之法律關係，請求上訴人給付2萬5,600元，及自109年9月
    18日起算之法定遲延利息，自屬有據。逾此範圍之請求，則
    無可採。
四、綜上所述，被上訴人依消費借貸之法律關係，請求上訴人給
    付2萬5,600元，及自109年9月18日起至清償日止，按週年利
    率5％計算之利息，應予准許。逾此範圍之請求，不應准許。
    原審就上開不應准許部分，為上訴人敗訴之判決，並為准、
    免假執行之宣告，容有未洽。上訴意旨指摘原判決此部分不
    當，求予廢棄改判，為有理由。爰由本院將原判決此部分廢
    棄，改判如主文第2項所示。至上開應准許部分，原審為上
    訴人敗訴之判決，並為准、免假執行之宣告，核無不合。上
    訴意旨指摘原判決此部分不當，求予廢棄改判，為無理由，
    應駁回此部分上訴。
五、本件事證已臻明確，兩造所為其餘攻擊、防禦及舉證，經本
    院審酌後，認與判決結論均無影響，爰不一一論列，附此敘
    明。
六、據上論結，本件上訴為一部有理由，一部無理由，依民事訴
    訟法第450條、第449條第1項、第79條，判決如主文。
中　　華　　民　　國　 110  　年　  5  　 月　　25　  日
                  民事第十八庭 
                        審判長法  官  黃明發
                              法  官  周美雲
                              法  官  賴彥魁
正本係照原本作成。
不得上訴。
中　　華　　民　　國　 110  　年　  5  　 月　　25　  日
                              書記官  高瑞君